臺灣雲林地方法院刑事裁定
111年度聲判字第2號
聲  請  人
即  告訴人  戴惠津
代  理  人  林逸夫律師
被      告  邱翊禎


上列聲請人因被告涉嫌背信案件，不服臺灣高等檢察署臺南檢察
分署中華民國111年1月4日111年度上聲議字第36號駁回再議之處
分（臺灣雲林地方檢察署檢察官不起訴處分書案號：110年度偵
字第4706號），聲請交付審判，本院裁定如下：
    主  文
聲請駁回。
    理  由
一、按告訴人不服上級檢察署檢察長認再議為無理由而駁回之處
    分者，得於接受處分書後10日內委任律師提出理由狀，向該
    管第一審法院聲請交付審判，刑事訴訟法第258條之1第1項
    定有明文。本件聲請人即告訴人戴惠津以被告邱翊禎涉嫌背
    信案件，向臺灣雲林地方檢察署檢察官提出告訴，經檢察官
    偵查後，於民國110年11月24日以110年度偵字第4706號為不
    起訴處分，聲請人收受上開不起訴處分書後，於法定期間內
    具狀聲請再議，經臺灣高等檢察署臺南檢察分署檢察長於11
    1年1月4日以111年度上聲議字第36號處分書駁回再議，已於
    111年1月11日寄存送達聲請人戴惠津等情，有上開不起訴處
    分書、駁回再議處分書、送達證書各1紙存卷可據。而聲請
    人收受該駁回再議處分書後，於111年1月21日委任律師向本
    院聲請交付審判，亦有其聲請狀上所蓋本院收狀日期戳章及
    刑事委任狀在卷可憑，是本件聲請程序合法，合先敘明。
二、聲請意旨略以：
  ㈠再議駁回處分（應係原不起訴處分）固認如被告真係利用聲
    請人不知，違背職務把玩賓果遊戲，為避免犯行暴露，應無
    必要製作上開手寫對帳資料並標示其欠款，惟被告既已供稱
    「因為有客人來買彩券會欠帳，所以收入金額沒有辦法跟伊
    點收的金額一樣」，顯見被告之所以製作手寫帳冊，就是因
    為電腦投注紀錄與實際收注金額不符，才會做上述紀錄供核
    對。
　㈡被告對於手寫帳冊為她所寫一事並不爭執，僅徒以「因為有
    客人來買彩券會欠帳，所以收入金額沒有辦法跟她點收的金
    額一樣，客人會慢慢還，店裡請的兩位小姐也會欠帳」等語
    置辯。然按被告的解釋，之所以會在手寫帳冊註記欠款，是
    為紀錄客人所積欠款項，惟前開欠款均是紀錄被告姓名中的
    「禎」字，而未註記係何客人所欠，這樣都寫「禎」欠多少
    ，被告要怎麼分辨究竟是哪位客人所欠？倘客人賴帳，被告
    要怎麼跟彩券行解釋是客人的欠款，如此豈不是要自己背負
    欠款的風險，被告辯詞顯與常情不符。倘若真有客人欠款，
    聲請人真正的做法是直接在手寫帳冊註記客人的特徵及欠款
    ，如手寫帳冊106年7月10日即直接註記「姐-900」即指客人
    聲請人之姐積欠新台幣（下同）900元。且被告僅負責銷售
    彩券、接受客人下注與收受下注金額及綜理投注站之營運等
    工作，聲請人從未授與被告決定讓客人賒帳的權限，被告自
    承會讓客人賒欠注金，縱若屬實即構成背信之犯罪行為，不
    啻為被告認罪之自白，原不起訴處分竟認無犯罪嫌疑，容有
    違誤。且聲請人固於106年7月間即發覺被告有擅自下注的背
    信行為，欲報警處理，因禁不起被告苦苦哀求，聲請人始未
    在被告初次擅自下注時直接報警，並同意讓被告分期歸還前
    開擅自下注的價金，並非聲請人容任被告把玩賓果遊戲致虧
    損。
  ㈢再議駁回處分固以聲請人於原署偵查中僅提到有另一名店員
    林姵汝，卻未聲請傳喚證人到庭作證，亦未說明林姵汝可證
    明被告有本案背信之事實等語為由，難認原檢察官有疏漏之
    處等語。惟被告所供稱「店裡請的兩位小姐也會欠帳」即指
    沈禹欣及林姵汝，其中林姵汝跟被告差不多時間進入彩券行
    任職，且也有積欠彩券行款項並記載在手寫帳冊上（即帳冊
    中記載為「汝」欠款者），即可證實被告曾於任職期間未經
    允許私自下注及並不存在有客人賒帳卻記載店員名字的情況
    。聲請人不諳法律，原檢察官既於庭訊時問林姵汝的聯絡方
    式，就表示當時該檢察官認為林姵汝有到庭作證之必要性，
    卻未傳訊林姵汝，應有疏漏。本案未傳喚重要證人林姵汝到
    案訊問即下結論，有應調查之證據漏未調查之疏漏。
  ㈣被告偵查中堅稱自己從未下注賓果遊戲，卻於110年10月12日
    訊問程序中供稱聲請人使她遭課徵所得稅等語，顯見被告確
    實有下注並中彩兌獎，足徵被告確實有擅自下注。進財旺彩
    券行的營業時間為每週一至週六，週日公休，卻於108年1月
    13日星期日有下注紀錄，此發生於沈禹欣107年12月6日離職
    以後，益徵被告確實會趁聲請人不注意而偷偷擅自下注，以
    致積欠大量款項，確實有背信行為。原再議駁回處分僅概稱
    無其他證據補強，恐有疏虞。
  ㈤綜上，臺灣雲林地方檢察署與臺灣高等檢察署臺南檢察分署
    認定容有違誤，為此聲請交付審判等語。
三、聲請人於不服上級檢察署檢察長之駁回處分者，得向法院聲
    請交付審判，其目的係為對於檢察官起訴裁量權之制衡，除
    貫徹檢察機關內部檢察一體之原則所含有之內部監督機制外
    ，另宜有檢察機關以外之監督機制，由法院介入審查，提供
    聲請人多一層救濟途徑（刑事訴訟法第258條之1立法理由參
    照）。此時，法院僅在就檢察官所為不起訴之處分是否正確
    加以審查，以防止檢察機關濫權。依此立法意旨，法院於審
    查交付審判之聲請有無理由時，應以審酌聲請人所指摘不利
    被告之事證未經檢察機關詳查或斟酌，或不起訴處分書所載
    之理由違背經驗法則、論理法則及證據法則為限。至刑事訴
    訟法第258條之3第3項規定，法院就交付審判之聲請為裁定
    前，得為必要之調查，係指調查證據之範圍應以偵查中曾顯
    現者為限，不可就新提出之證據再為調查，亦不可蒐集偵查
    卷以外之證據，否則將與同法第260條之再行起訴規定混淆
    不清。且法院裁定交付審判，如同檢察官提起公訴使案件進
    入審判程序，是法院裁定交付審判之前提，必須偵查卷內所
    存證據已符合同法第251條第1項「足認被告有犯罪嫌疑」檢
    察官應提起公訴之情形，即該案件已跨越起訴門檻，否則如
    該案件仍須另行蒐證偵查始能判斷應否交付審判者，法院仍
    應依同法第258條之3第2項前段以聲請無理由裁定駁回。
四、經查：
  ㈠被告於106年7月至108年1月間曾任職於址設雲林縣○○市○○路0
    00號1樓進財旺彩券行一情，為聲請人及被告所不爭執，此
    部分事實，可以認定。本案爭點在於有無證據可佐被告有為
    違背其任務之行為，足認被告有犯罪嫌疑？查手寫帳冊總體
    上大致是，頁面每日記載2頁，一側頁面有電腦列印之「彙
    總表」，手寫「總」係指「銷售總計」，手寫「立即」係指
    另一邊頁面的刮刮樂銷售總額，手寫「電」係指「本日電腦
    型兌獎代墊獎金」，手寫「立」係指「本日立即型兌獎代墊
    獎金」，另一頁面臚列各種刮刮樂原來數量、賣出數量及金
    額、所餘張數，每月最後也有像該月總帳的記載等情，堪認
    係現況彩券行包括電腦彩券的銷售，還有刮刮樂販售等情況
    之大致記載，也包括欠款、應收帳款與現金差額、每月房租
    之支付、員工薪資、店面雜項支出等。聲請交付審判意旨主
    張「被告製作手寫帳冊，就是因為電腦投注紀錄與實際收注
    金額不符，才會做上述紀錄已供核對」逕認係因客人欠帳才
    製作手寫帳冊記載，然僅從此點理解手寫帳冊的製作原因恐
    過於片面，手寫帳冊內容亦有聲請人所為相關記載，詳下述
    ，原不起訴處分意旨認如被告真係利用聲請人不知，違背職
    務把玩賓果遊戲，為避免犯行暴露，應無必要製作上開手寫
    帳冊並標示其欠款，與常理並無不符。　
  ㈡觀手寫帳冊之記載，確有記載「禎」字的地方（例如106年7
    月7日記載「禎1250元」、107年1月2日記載「禎欠16675」
    、107年1月3日記載「禎欠9655」、107年1月4日記載「禎欠
    19040返6400=12640」等），有告證之手寫帳冊在卷可稽。
    被告於偵訊時供稱：上面都有寫個禎，然後欠多少錢，是我
    寫的，客人來買會欠帳，所以收入金額沒有辦法跟我點收的
    金額一樣，客人會慢慢的還，大致上是我寫的，每個月都有
    固定的客人下注4、5萬元，會1個月2個月才結帳，這些都是
    店先墊出去，所以出入會有差額，我結帳的金額會有差，告
    訴人拿的金額也有差，所以會有禎多少等語（偵4706號卷第
    24至25頁），再觀手寫帳冊之記載（3冊的符號、算式未盡
    相同），然以107年1月2日為例，「禎欠16675」經核算似乎
    是帳目加減項計算後與現金之差額（計算式：銷售總計4557
    5+立即銷售〈刮刮樂〉3300-電腦型兌獎代墊獎金19850-立即
    型兌獎代墊獎金1300=27725，27725-姐700-黃100-美琴100-
    偲瑜450=26375，26375與9700現金之差額就是「禎欠16675
    」），107年1月4日亦可如此算得「禎欠9655」，在許多日
    期聲請人黃色螢光筆標示部分（聲請人稱都是被告欠我的錢
    ，警卷第13頁），例如107年3月7日也可如此算得「欠7955
    」（無禎字記載），然銷售額與現金之差額，尚乏證據可佐
    即係被告未支付價金任意把玩賓果遊戲之數額，僅以手寫帳
    冊記載之文字無從得知究係何人因何原因積欠款項，原處分
    此部分之認定並無違誤。再者，聲請人於偵查中稱結算有寫
    幾個字，經我的名收多少錢等語，手寫帳冊可見也有聲請人
    或具管理權限人的記載，例如106年7月1日記載「惠津拿235
    00元」，106年7月3日記載「拿6月錢付帳 房租11000 牌主2
    4000 薪水汝15300」，107年10月22日記載「10/22津拿4萬
    元」，尤其以107年1月6日為例，「老師43100-中1500元」
    下記載「1/7 41600津算，1/7 50000津拿，老師欠41600元
    」等，前揭頁面都有欠款註記，聲請人若是看到認為員工行
    為與規範不符卻都未糾正，實有違常理，況聲請人也有計算
    老師等欠款之記載，是以，此情與聲請人稱未授權被告讓客
    人賒帳等語不相符合。再者，聲請人所稱「106年7月間發現
    被告擅自下注的背信行為，而欲報警，禁不住被告苦苦哀求
    ，聲請人始未在被告初次擅自下注時直接報警」也尚乏客觀
    證據可佐，聲請人偵查中稱在雲端可以看到店裡的情形，自
    此之後至108年1月間，也未見有帳冊以外，聲請人多加留意
    後發現之其他資料可佐證被告犯嫌。
　㈢聲請交付審判意旨另主張，未傳喚證人林姵汝即下結論，有
    應調查之證據漏未調查之疏漏云云。惟查：檢察官於偵查中
    ，本即得依案件偵查之情況，對於可資證明待證事實之各項
    證據，斟酌應否及如何調查，倘依原有之卷證資料已足判斷
    ，自無逐一調查事證之必要。本件聲請人未請求檢察官調查
    證人林姵汝，原不起訴處分及再議駁回書已有載明，檢察官
    依據偵查卷內事證，調查彩券行員工沈禹欣之後（任職期間
    約於106年9月至107年12月間），認本件缺乏積極證據可以
    證明被告長期違背職務把玩賓果遊戲，就彩券行員工林姵汝
    未予調查乃屬檢察官調查證據之裁量，又查聲請人於偵查中
    稱：我只有請被告而已，一對一，除了被告還有1個小姐，
    總共2個，帳冊都是被告寫的等語（偵4706號卷第22至23頁
    ），被告也稱：平常他們小姐沒有做的時候，我是做下午4
    時到晚上8時等語（偵4706號卷第20頁），聲請交付審判意
    旨主張證人林姵汝可證被告曾未經允許私自下注及客人賒帳
    不會記載店員名字等，無從逕認有據，尚不能遽此指摘檢察
    官行使職權，有何不當或違法之處。
　㈣被告107年度、108年度經列入之所得稅類別「競技」，有被
    告107年度、108年度綜合所得稅各類所得資料清單在卷可稽
    ，此類別雖係所得稅法第14條第1項第8款「第八類：競技、
    競賽及機會中獎之獎金或給與：凡參加各種競技比賽及各種
    機會中獎之獎金或給與皆屬之」，然依卷內所顯現之資料，
    無從得知被告有此收入之原因及時間、地點，尚難逕認可佐
    被告有於上班時間未付款把玩賓果遊戲。末查，於108年1月
    13日週日，也無證據可知究竟是何人在店內使用賓果銷售、
    供買家兌獎，而且查手寫帳冊三於108年1月13日、108年1月
    14日兩日記載在一起之帳目，收支是相符的，沒有誰欠多少
    之記載，因此也無從佐證被告違背職務未付款把玩賓果遊戲
    。
五、綜上所述，原偵查、再議機關依偵查所得證據相互參核，認
    無積極事證足資證明被告有何背信犯嫌，並敘明所憑證據及
    判斷理由；且原不起訴處分及駁回再議處分所載證據取捨及
    事實認定之理由，尚無違背經驗法則、論理法則或其他證據
    法則之情事。雲林地檢署檢察官及臺灣高等檢察署臺南檢察
    分署檢察長以被告所涉罪嫌不足，分別予以不起訴處分及駁
    回再議聲請之處分，於法洵無不合。本院審酌現有卷內證據
    尚不足認定被告前開所涉罪嫌已達起訴門檻之程度，核與交
    付審判之要件不符，聲請人猶執陳詞，指摘原不起訴處分及
    駁回再議處分之理由不當，求予交付審判，為無理由，應予
    駁回。
六、依刑事訴訟法第258條之3第2項前段，裁定如主文。
中　　華　　民　　國　　111 　年　　8 　　月　　 1　　日
                  刑事第四庭  審判長法  官  梁智賢
                                    
                                    法  官  陳雅琪
                                    
                                    法  官  張恂嘉
以上正本證明與原本無誤
不得抗告。
       　  　　   　　　　　　　　  書記官　張宏清
中　　華　　民　　國　　111 　年　　8 　　月　　2 　　日